臺灣高等法院民事判決　　　　　　　　　 94年度上字第319號
上　訴　人　甲○○
　　　　　　乙○○
　　　　　　丙○○
共　　　同
訴訟代理人　劉敏卿律師
被　上訴人　第一商業銀行股份有限公司
法定代理人　趙元旗
訴訟代理人　戴世璋
　　　　　　陳麗芳
上列當事人間請求清償借款事件，上訴人對於中華民國94年2月2
4 日臺灣臺北地方法院93年度訴字第4344號第一審判決提起上訴
，本院於94年7月19日言詞辯論終結，判決如下：
    主  文
上訴駁回。
第二審訴訟費用由上訴人連帶負擔。
    事實及理由
甲、程序方面：
    被上訴人法定代理人原為謝壽夫，現變更為趙元旗，有其提
    出之公司變更登記表在卷可稽（見本院卷第82頁），並聲明
    承受訴訟（見本院卷第19頁），應予准許，先予敘明。
乙、實體方面：
一、被上訴人主張：原審共同被告（已判決確定）慕義電子股份
    有限公司（下稱慕義公司）邀同原審共同被告陳清義、李淑
    如（均已判決確定）及上訴人甲○○、乙○○、丙○○（下
    稱上訴人），於民國（下同）80年5月23日出具保證書， 連
    帶保證該公司對伊所負現在、將來一切債務，保證額度為本
    金新台幣（下同）20,000,000元。慕義公司並於92年12月23
    日向伊借得3,277,865元， 借款期間自92年12月23日起至96
    年9月17日止，按年息4.5％計息（機動利率）。借款人應按
    月攤還本息，如未如期償還即喪失期限之利益。遲延清償時
    ，其逾期6個月以內者，按上開利率１０％，超過6個月者，就
    超過6個月部分按原利率％加付違約金。 詎慕義公司僅繳
    息至93年6月26日止，業已喪失期限利益， 依約視為全部到
    期。迄今尚積欠本金、利息、違約金，為此依保證債務清償
    請求權法律關係，提起本訴，求為判決：(一)上訴人應連帶給
    付被上訴人3,277,865元及自93年6月27日起至清償日止，按
    年息4.47％計算之利息暨自93年6月27日起至清償日止， 其
    逾期在6個月以內按上述利率１０％；逾期6個月以上者，就超
    過6個月部份按上述利率％計算之違約金。 （已確定部分
    ，不另贅論）。
二、上訴人則以：
  (一)被上訴人所提92年12月23日、面額3,277,865元借據， 並無
    伊等簽章，伊等不必負連帶保證責任。此一借據係慕義公司
    於92年1月8日邀陳清義、李淑如為連帶保證人，申請進口遠
    期信用狀，借款本金為美金150,000元； 92年12月23日與被
    上訴人達成展期協議並清償部分借款，始簽立本件借據。被
    上訴人所提保證書日期為80年5月23日， 與本件借款相距十
    二年餘，顯與本件借款並非同一事件。以銀行實務而言，除
    抵押借款可長達15年外，一般信用借款不超過七年，故保證
    書之保證期間亦不可能無盡期。 慕義公司於80年5月31日向
    被上訴人借款3,000,000早經清償， 伊等不必就本件借款負
    責。況本件債務於92年12月23日辦理延期清償時，被上訴人
    並未要求伊等確認，依民法第755條， 伊等亦不必負保證責
    任。
  (二)被上訴人所提保證書雖未定期間，但基本契約（即借據）定
    有期間者，除有反對情事外，應認當事人以其期間為保證期
    間。故伊等保證期間應以80年借款為準。況實務上為了避免
    爭執，保證書「金額」欄應由連帶保證人中一人書寫，但本
    件保證書金額並非連帶保證人所書寫等語，資為抗辯。
三、本件原審對於被上訴人之請求，為上訴人敗訴之判決，上訴
    人聲明不服，提起上訴，上訴聲明，求為判決(一)原判決不利
    於上訴人部分廢棄；(二)上開廢棄部分，被上訴人在第一審之
    訴駁回。被上訴人答辯聲明則求為判決駁回上訴。
四、被上訴人主張之事實，業據提出與所述相符之借據、約定書
    、保證書各乙紙為證（見原審卷第8-11頁）；原審共同被告
    慕義公司、陳清義復不爭執此情；且依上訴人所提93年11月
    5日準備書狀觀之， 業已自認慕義公司向被上訴人申請開發
    進口遠期信用狀墊款， 到期未清償部份借款為3,277,865元
    （見原審卷第28-31頁）。 此外，亦有卷附遠期信用狀借款
    契約、進口單據到達聲明書、開發信用狀申請書、放款貸放
    傳票、聯行往來收入傳票、存摺類存款取款憑條為證（見原
    審卷第32頁、本院卷第31-32頁、50-51頁），應認被上訴人
    主張係真實。經本院整理，兩造爭點為：80年簽訂之保證書
    效力是否及於92年之借貸？
五、上訴人主張保證書係80年5月23日所簽訂， 當年慕義公司所
    借3,000,000元早已清償，保證債務已消滅。 且保證書金額
    並非連帶保證人所填寫。被上訴人所提92年12月23日借據並
    無上訴人簽章，且該借據為美金，不再保證範圍之內。又被
    上訴人辦理延期清償亦未通知上訴人，顯違誠信原則及與有
    過失，伊等不必負連帶保證責任等語。經查：
  (1)上訴人並不爭執80年5月23日所簽訂之保證書， 應認該保證
    書係真正。上訴人雖稱銀行實務均由保證人填寫保證書之金
    額云云；查此一舉動固可避免日後爭執；但民法第3條第1項
    僅規定「依法律之規定有使用文字之必要者，得不由本人自
    寫，但必須親自簽名」，且民法保證章節亦未規定保證金額
    應由保證人書寫；故上訴人即不得以未經在保證書上填寫金
    額為由對抗被上訴人。
  (2)核閱上訴人所簽訂之保證書記載：連帶保證人今向第一商業
    銀行股份有限公司保證慕義電子股份有限公司於現在及將來
    對貴行所負之借款、票據、保證、損害賠償等及其他一切債
    務，以本金新台幣貳仟萬元整為限額，願與債務人負連帶清
    償之責。由此可知慕義公司於約定限額範圍內之債務，上訴
    人均應負連帶清償之責，所謂限額，依民法第98條規定之意
    旨，應解釋為外國貨幣依匯率折算新台幣之金額。而本件借
    貸係慕義公司之美金信用狀墊款到期後以新台幣改貸償還所
    產生，此為上訴人所自認（見原審卷第29頁）。該新台幣借
    款自係上訴人保證限額範圍內之債務，上訴人自應負連帶清
    償之責，不得謂該新台幣借款係為償還美金信用狀墊款而主
    張非上訴人保證範圍。
  (3)再者，上開保證書以20,000,000元為限額，且未定有期間，
    即係不定期之最高限額保證契約。按保證人與債權人約定就
    債權人與主債務人間所生一定債之關係範圍內之不特定債務
    ，預定最高限額，由保證人保證之契約，學說上稱為最高限
    額保證。此種保證契約如定有期間，在該期間內所生約定範
    圍內之債務，不逾最高限額者，均為保證契約效力所及；如
    未定期間， 保證契約在未經保證人依民法第754條規定終止
    或有其他消滅原因以前，所生約定範圍內之債務，亦同。故
    在該保證契約有效期間內，已發生約定範圍內之債務，縱因
    清償或其他事由而減少或消滅，該保證契約依然有效，嗣後
    所生約定範圍內之債務，於不逾最高限額者，債權人仍得請
    求保證人履行保證責任 （最高法院77年台上字第943號判例
    參照）；查上訴人在本件借款以前並未向被上訴人終止保證
    契約，揆之首揭說明，上訴人自應就慕義公司所欠上開債務
    負責。被上訴人主張：原欠之債務業已清償，本件借款係獨
    立之借貸契約，不在上訴人80年5 月23日所出具之保證書保
    證範圍之內，且該借款單據未經其等確認，自不須負連帶保
    證責任云云，尚不足採。又上開保證書係未定期限，自無民
    法第755條適用之餘地。 另被上訴人亦無通知上訴人慕義公
    司再借款之義務。上訴人主張：本件有違誠信原則及被上訴
    人與有過失云云，自非可採。
六、綜上，被上訴人依據連帶保證之法律關係，請求上訴人連帶
    給付如原判決主文第一項所示本金、利息、違約金，洵屬正
    當，應予准許。原審為被上訴人勝訴之判決，經核並無不合
    。上訴意旨指摘原判決此部分不當，求予廢棄改判，為無理
    由，應予駁回。
七、本件事證已臻明確，兩造其餘攻擊防禦方法及舉證，核與判
    決結果並不生任何影響，爰不一一贅述，併此敘明。
八、據上論結，本件上訴為無理由，依民事訴訟法第449條第1項
    、第85條第2項規定，判決如主文。
中　　華　　民　　國　　94　　年　　8　　月　 　2 　　日
                  民事第三庭審判長法  官　林敬修
                                  法  官　藍文祥
                                  法  官　劉勝吉
正本係照原本作成。
如不服本判決，應於收受送達後20日內向本院提出上訴書狀，其
未表明上訴理由者，應於提出上訴後20日內向本院補提理由書狀
（均須按他造當事人之人數附繕本）上訴時應提出委任律師或具
有律師資格之人之委任狀；委任有律師資格者，另應附具律師資
格證書及釋明委任人與受任人有 民事訴訟法第466條之1第1項但
書或第2項（詳附註）所定關係之釋明文書影本。
中　　華　　民　　國　　94　　年　　8 　　月　　3 　　日
　　　　　　　　　　　　　　　　　書記官　李翠齡
附註：
民事訴訟法第466條之1（第1項、第2項）：
對於第二審判決上訴，上訴人應委任律師為訴訟代理人。但上訴
人或其他法定代理人具有律師資格者，不在此限。
上訴人之配偶、三親等內之血親、二親等內之姻親，或上訴人為
法人、中央或地方機關時，其所屬專任人員具有律師資格並經法
院認為適當者，亦得為第三審訴訟代理人。
